臺灣臺中地方法院民事判決　　　　　　　95年度訴字第3205號
原　　　告　利建實業股份有限公司
法定代理人　甲○○
訴訟代理人　楊盤江　　律師
複代理人　　陳慧芬　　律師
被　　　告　國泰世華商業銀行股份有限公司
法定代理人　汪國華
訴訟代理人　乙○○
　　　　　　丙○○
上列當事人間請求執行異議事件，於民國96年1月23日言詞辯論
終結，本院判決如下：
    主      文
原告之訴駁回。
訴訟費用新台幣參萬壹仟柒佰捌拾玖元由原告負擔。
    事實及理由
一、程序事項之說明：
    按法人因合併而消滅者，訴訟程序在因合併而設立或合併後
    存續之法人，承受其訴訟以前當然停止。又聲明承受訴訟，
    應提出書狀於受訴法院，由法院送達於他造。民事訴訟法第
    169條第1項、第176條分別定有明文。本件被告原係第七商
    業銀行股份有限公司，嗣於民國95年10月26日經行政院金融
    監督管理委員會核准與被告國泰世華商業銀行股份有限公司
    合併，第七商業銀行為消滅公司，被告則為存續公司，其權
    利義務由存續之被告概括承受，有被告提出行政院金融監督
    管理委員會95年10月26日金管銀（六）字第09500444420 號
    函為證，被告於96年1月2日具狀聲明承受訴訟，並經本院將
    該書狀送達於原告，是本件承受訴訟合於上開法律規定之程
    序，應予准許。
二、兩造之主張：
  (一)原告起訴主張：原告為訴外人大地球廣場商區管理委員會（
    下稱大地球商區管委會）墊付至95年5月25日止之電費及至
    95年4月24日止之水費合計新台幣（下同）3,082,935元；嗣
    向本院聲請核發支付命令，經本院核發95年度促字第45854
    號支付命令確定後，持以向本院就大地球商區管委會對被告
    之存款債權聲請強制執行，由本院95年度執字第55125號執
    行命令就大地球商區管委會對被告之存款債權，在3,082,93
    5元及自95年7月14日起至清償日止，按年息5%計算之利息及
    執行費24,663元之範圍內予以扣押，大地球商區管委會不得
    收取對被告之債權或為其他處分，被告亦不得對大地球商區
    管委會清償。詎被告以其銀行第0000-00000000-0號帳戶係
    由訴外人沈瑞鳳、蔡鳳雀及大地球商區管委會共同開立之聯
    名帳戶為由，向本院民事執行處聲明異議。查台中市○區○
    ○路1段1之1號共設有二公寓大廈管理委員會，其一為原即
    成立之大地球廣場大廈管理委員會（下稱大地球大廈管委會
    ），係由商場區及住宅區之全部區分所有權人共同選出委員
    所組成；嗣商場區之區分所有權人另行開會選出委員成立大
    地球商區管委會，以沈瑞鳳為主任委員、蔡鳳雀為監察委員
    ，惟因未向區公所報備，故仍以大地球大廈管委會名義開設
    系爭帳戶，則該帳戶之存款應屬大地球商區管委會所有；又
    該帳戶雖係聯名帳戶，然沈瑞鳳是大地球商區管委會之主任
    委員、蔡鳳雀則為監察委員，設立聯名帳戶係是職務之故，
    實際上存款仍為大地球商區管委會所有，被告就系爭執行命
    令聲明異議並無理由。為此依強制執行法第120條第2項規定
    提起本件確認之訴。並聲明：確認訴外人大地球商區管委會
    對被告之存款債權，於3,082,935元及自95年7月14日起至清
    償日止，按年息5%計算之利息及執行費24,663元之範圍內存
    在。
  (二)被告則以：訴外人大地球大廈管委會係由主任委員沈瑞鳳偕
    同財務委員蔡鳳雀於93年9月20日持相關報備文件及會議紀
    錄至原第七商業銀行營業部申請開戶，可知系爭帳戶是由訴
    外人沈瑞鳳、蔡鳳雀及大地球大廈管委會共同設立之聯名帳
    戶，並以「大地球廣場大廈管理委員會」、沈瑞鳳、蔡鳳雀
    為帳戶名稱。而95年11月6日第七商業銀行營業部收受系爭
    執行命令，係禁止債務人大地球商區管委會收取對第七商業
    銀行（帳號0000-00000000-0號）之債權，經第七商業銀行
    查對帳號後，發現該帳號之戶名與執行命令所載並不相符，
    且大地球商區管委會與大地球大廈管委會二者名稱不同，顯
    非同一非法人團體，因此大地球商區管委會於第七商業銀行
    並無任何債權可供執行，第七商業銀行對系爭扣押命令聲明
    異議，應屬合法。縱認大地球商區管委會與大地球大廈管委
    會係屬同一權利主體，其應與沈瑞鳳及蔡鳳雀就系爭帳戶共
    同行使權利，原告以系爭存款債權屬大地球商區管委會單獨
    所有而執行，亦非適法。又系爭帳戶於95年11月6日第七商
    業銀行收受系爭執行命令時，存款餘額僅2,233,585元，截
    至95年12月1日之存款餘額為2,079,107元，因此，縱令系爭
    帳戶之存款全屬大地球商區管委會所有，亦不及原告聲請扣
    押及訴請確認之債權金額等語，資為抗辯。並聲明：原告之
    訴駁回。
三、下列事實為兩造所不爭執，並有本院95年度促字第45854號
    支付命令及確定證明書、本院95年11月1日中院慶民執95執
    三字第55125號執行命令、第七商業銀行印鑑卡、公寓大廈
    管理組織報備證明為證，並經本院調取本院95年度執字第55
    125號清償債務執行卷核閱屬實，並有影印卷附卷可稽，自
    堪信為真實，本院採為判決之基礎。
  (一)本件系爭執行債務人是大地球商場管理委員會，主任委員為
    沈瑞鳳。
  (二)本件系爭強制執行係對被告銀行即合併前原第七商業銀行帳
    號：000000000000號帳戶，戶名：沈瑞鳳、蔡鳳雀、大地球
    大廈管委會發扣押命令。
  (三)大地球商區管委會及大地球大廈管委會係分別設立之管理委
    員會。
四、本件訴訟之爭點：
    原告主張被告前揭帳戶內之款項應屬大地球商場管委會所為
    之消費寄託，是否有理由？
五、得心證之理由：
  (一)按確認法律關係之訴，非原告有即受確認判決之法律上利益
    者，不得提起之，民事訴訟法第247條第1項前段定有明文。
    所謂「即受確認判決之法律上利益」，須因法律關係之存否
    不明確，致原告在私法上之地位有受侵害之危險，而此項危
    險得以對於被告之確認判決除去之者，始為存在，最高法院
    著有27年上字第316號民事判例可資參照。本件原告主張訴
    外人大地球商區管委會對於被告合併前之原第七商業銀行在
    3,082,935元及自95年7月14日起至清償日止，按年息5%計算
    之利息及執行費24,663元之範圍有存款債權一節，為被告所
    否認，是兩造就訴外人大地球商區管委會對於被告是否有存
    款債權顯有爭執，且該存款債權之存否，攸關原告在本院95
    年執字第55125號清償債務強制執行之執行債權，是否能獲
    得滿足，則原告在私法上之地位因被告主張訴外人大地球商
    區管委會對其並無存款債權存在，而有受侵害之危險，而此
    項危險得以對於被告之確認判決除去，故應認本件原告有即
    受確認判決之法律上利益，合先敘明。
  (二)經查，台中市○區○○路1段1之1號公寓大廈，於依據公寓
    大廈管理條例等相關規定成立管理委員會後，即於86年3月
    27日向台中市西區區公所報備成立大地球大廈管委會，有該
    區公所95年12月28日公所民字第0950020334號函檢送之該大
    地球大廈管委會初次報備相關資料在卷可查。然因該公寓大
    廈分住宅區及商區，嗣於92年12月31日公寓大廈管理條例修
    正公布第26條後，商區住戶乃另於93年9月5日召開區分所有
    權人會議，另行成立大地球商區管委會，有大地球商區管委
    會開會通知、第一屆第一次管理委員會會議紀錄、規約等在
    卷可查（見本院95年度執字第5515號影卷第11頁以下）。從
    而前揭公寓大廈現應存有二管理委員會，且此事實為兩造所
    不爭執者，應堪認定。又查本院95年11月1日中院慶民執95
    執三字第55125號執行命令係禁止第三人即大地球商區管委
    會收取對被告銀行帳號第0000-00000000-0號帳戶之債權或
    為其他處分，被告亦不得對大地球商區管委會為清償，有該
    執行命令附卷可按。惟查系爭第0000-00000000-0號帳戶之
    開戶人係大地球大廈管委會、沈瑞鳳、蔡鳳雀等三人，有被
    告提出系爭帳戶之開戶印鑑卡在卷可證；是對被告而言，該
    帳戶存款債權、債務之法律關係，係存在於被告與大地球大
    廈管委會、沈瑞鳳、蔡鳳雀之間。而如前所述大地球商區管
    委會與大地球大廈管委會係屬二不同之管理委員會，無從遽
    以認定在被告系爭大地球大廈管委會名義帳戶內之存款即屬
    於大地球商區管委會所有。而按主張法律關係存在之當事人
    ，須就該法律關係發生所須具備之特別要件，負舉證之責任
    。原告起訴雖認在被告系爭帳戶內之存款，應屬訴外人大地
    球商區管委會所有，然如前所述，該帳戶之名稱並非大地球
    商區管委會，而是大地球大廈管委會，且原告迄未就其主張
    法律關係存在之特別要件舉證以實其說，顯未能證明大地球
    商區管委會對於被告確有如其所主張之債權存在，是其請求
    確認訴外人大地球商區管委會對被告之存款債權，於3,082,
    935元及自95年7月14日起至清償日止，按年息5%計算之利息
    及執行費24,663元之範圍內存在，即屬無據，不應准許，應
    予駁回。
六、本件事證已臻明確，兩造其餘攻擊防禦方法及所舉證據，經
    審酌結果，與本件判決結論均無影響，爰不一一論述，附此
    敘明。
七、據上結論，本件原告之訴為無理由，依民事訴訟法第78條，
    判決如主文。
中　　華　　民　　國　　96　　年　　2 　　月　　6 　　日
                  民事第四庭    法　官　林源森
以上正本係照原本作成。
如對本判決上訴，須於判決送達後20日內向本院提出上訴狀（須
附繕本）。
中　　華　　民　　國　　96　　年　　2 　　月　　6 　　日
                                書記官　童貴三
